【裁判字號】    98,易,704
【裁判日期】    981130
【裁判案由】    賭博
【裁判全文】
臺灣高雄地方法院刑事判決  98年度易字第704號
公  訴  人  臺灣高雄地方法院檢察署檢察官
被      告  己○○
            甲○○
            庚○○
            戊○○
            乙○○
上五人共同
選任辯護人  文聞律師
            周金城律師
上列被告因賭博案件，經檢察官提起公訴（97年度偵字第12017
號、14650號、14808號），本院判決如下：
    主  文
己○○、甲○○、庚○○、戊○○、邱家銓均無罪。
    理  由
一、公訴意旨略以：被告己○○係設於高雄市○○區○○路289
    號1 樓「迪士多電子遊戲場」之負責人，竟基於賭博之犯意
    ，於民國95年間某日至97年4 月21日間某日起，利用其取得
    高雄市政府所發給、營業項目為電子遊藝場業之營利事業登
    記證得以擺設娛樂類電子遊戲機之機會，在上址公眾得出入
    之場所擺設如附表一所示之電子遊戲機具等共89臺，與不特
    定人賭博財物；並自96年間某日起分別以每月新臺幣（下同
    ）2 萬8,000 元、2 萬元、2 萬1,000 元、2 萬1,000 元之
    薪資僱用亦有賭博犯意聯絡之被告甲○○、庚○○、戊○○
    及乙○○擔任店員，負責替前來打玩電子遊戲機具之賭客開
    分、洗分、換取計分卡及將計分卡上之分數或賭客所贏得之
    代幣兌換成現金之工作，而以如附表一所示之電子遊戲機具
    與前來店內之不特定賭客對賭。嗣於97年4 月21日晚間6 時
    許，適有同案被告丁○○（俟到按後另結）至上開電子遊戲
    場打玩賭博性電子遊戲機具「四皇冠」，迄同日晚間10時許
    ，以累計贏得之分數達2,000 分，即以1 比1 之比例，向被
    告甲○○洗分換得2 張計分卡，並持該計分卡向被告甲○○
    兌換現金，被告甲○○遂將現金2,000 元置於空香菸盒內交
    予同案被告丁○○。俟同案被告丁○○於同日晚間10時55分
    許走出上開電子遊戲場後，即在高雄市○○區○○路287 號
    前為警查獲，旋警方於同日晚間11時25分許，持臺灣高雄地
    方法院核發之搜索票執行搜索，當場扣得如附表一所示之賭
    博性電子遊戲機具共計89臺及如附表二所示之物，因認被告
    己○○、甲○○、庚○○、戊○○、乙○○均係共同犯刑法
    第266 條第1 項前段之賭博罪嫌等語。
二、按被告未經審判證明有罪確定前，推定其為無罪；犯罪事實
    ，應依證據認定之，無證據不得認定犯罪事實。又不能證明
    被告犯罪或其行為不罰者，應諭知無罪之判決，刑事訴訟法
    第154 條、第301 條第1 項分別定有明文。次按事實之認定
    ，應憑證據，如未能發現相當證據，或證據不足以證明，自
    不能以推測或擬制之方法，為裁判基礎；且認定不利於被告
    之事實須依積極證據，苟積極證據不足為不利於被告事實之
    認定時，即應為有利於被告之認定；另認定犯罪事實所憑之
    證據，雖不以直接證據為限，間接證據亦包括在內，然而無
    論直接證據或間接證據，其為訴訟上之證明，須於通常一般
    之人均不致有所懷疑，而得確信其為真實之程度者，始得據
    為有罪之認定，倘其證明尚未達到此一程度，而有合理之懷
    疑存在而無從使事實審法院得有罪之確信時，即應由法院為
    諭知被告無罪之判決（最高法院40年台上字第86號、30年台
    上字第816 號、76年台上字第4986號分別著有判例參照）。
三、公訴意旨認被告己○○、甲○○、庚○○、戊○○、乙○○
    共同涉犯賭博罪嫌，無非係以證人即同案被告丁○○之證述
    、證人即查緝員警黃進坤、葉明隆、鍾信福於偵查中之證述
    、高雄市政府警察局小港分局和民派出所搜索扣押筆錄2 份
    、扣押物品目錄表1 份、查緝光碟2 片、現場照片數張、被
    告甲○○等店員之上下班打卡片、保管條、高雄市政府營利
    事件登記證及高雄市政府遊戲場營業級別證各1 紙與扣案如
    附表一、二所示之物，為其論據。
四、程序方面：
  (一)證人丁○○於警詢中之證述：
    證人丁○○於警詢中之證述，為被告以外之人於審判外之言
    詞陳述，屬傳聞證據。又該陳述與其在審判中陳述不符部分
    ，並無出於自然之發言、臨終前之陳述等具有較可信之特別
    情況，亦無刑事訴訟法第159 條之3 所規定之情事，不符合
    同法第159 條之2 、第159 條之3 傳聞法則之例外，是其於
    警詢中之證述不具證據能力，惟仍非不得以之作為彈劾證據
    ，爭執證人於審判中陳述之憑信性或證明力（最高法院98年
    度台上字第6648號、97年度台上字第6585號判決參照），附
    此敘明。
  (二)證人丁○○、黃進坤、葉明隆、鍾信福於偵查中之證述：
    按被告以外之人於審判外之言詞或書面陳述，除法律有規定
    者外，不得作為證據；被告以外之人於偵查中向檢察官所為
    之陳述，除顯有不可信之情況者外，得為證據，刑事訴訟法
    第159 條第1 項、第159 條之1 第2 項分別定有明文。又參
    諸上開第159 條之1 第2 項之立法理由，係以實務運作時，
    偵查中檢察官向被告以外之人所取得之陳述，原則上均能遵
    守法律規定，不致違法取供，其可信性極高，為兼顧理論與
    實務，始明定被告以外之人於偵查中向檢察官所為陳述，除
    顯有不可信之情況者外，得為證據。換言之，被告以外之人
    於偵查中向檢察官所為之陳述，原則上具有證據能力，例外
    在顯有不可信之情況，始否定其證據能力，與同法第159 條
    之2 、第159 條之3 之規定，必須由檢察官舉證具有較可信
    之特別情況相異。本件證人丁○○、黃進坤、葉明隆、鍾信
    福於偵查中向檢察官所為之證述，業經依法具結，且審酌渠
    等陳述時之外在環境及情況，並無證據顯示有受到外力干擾
    或心裡狀況異常之顯不可信情形，揆諸首揭說明，該證述自
    具有證據能力。再被告5 人於審判中已對證人丁○○、黃進
    坤、葉明隆當庭及先前之陳述行使對質詰問權，對於證人鍾
    信福則未請求本院予以傳喚，應認亦已捨棄對證人鍾信福之
    對質詰問權，是上開證人於偵查中之證述，均屬業經合法調
    查之證據，依刑事訴訟法第155 條第2 項之規定，得作為本
    案判斷之依據（最高法院98年度台上字第6282號、6716號判
    決參照）。辯護人空言指摘檢察官未舉證上開證人於偵查中
    之證詞有何顯較可信之特別情況，故上開證人於偵查中之證
    述，不具有證據能力云云，顯不足取。
  (三)員警黃進坤以針孔側錄之查緝光碟及翻拍照片：
    蒐證錄影光碟及相片，係透過機械力攝得影像與聲音、拍攝
    畫面，再將該等影像、聲音及畫面客觀、自然呈現，與「供
    述證據」係供述者對於親身體驗之事實，經由知覺、記憶、
    表現或敘述性過程傳達不同，本質上係一種物證，故無傳聞
    法則之適用。是本件員警提出之現場蒐證影像光碟及翻拍照
    片，既與證明被告5 人有無本案犯行具有相當之關聯性，且
    未經檢察官、被告人5 人及其共同辯護人主張有不法取得或
    變造之情，自有證據能力。
  (四)扣案物品：
    被告5 人之共同辯護人復謂：本院前於97年度聲搜字第715
    號聲請搜索票案件，駁回員警搜索迪士多電子遊戲場之聲請
    ，事後員警另檢附內容不實之迪士多電子遊戲場店員與客人
    兌換現金之照片，本院於97年度聲搜字第718 號案件即准予
    核發，足認本案法院係根據內容不實之照片而核發搜索票，
    員警依上開違法之搜索票對迪士多電子遊戲場執行搜索、扣
    押程序，自屬違法，其因此扣得之證據，亦無證據能力等語
    。查證人即本案聲請搜索票之員警葉明隆固於本院審理中證
    稱：本案係由伊聲請，聲請時誤檢附非屬迪士多電子遊戲場
    之現場照片等語（見院二卷第68頁），惟觀諸本院97年度聲
    搜字第718 號聲請搜索票案件卷宗，員警聲請本院核發搜索
    票時，除檢附上開有疑義之店員與客人兌換現金之現場照片
    2 張外，尚提出漢民派出所警員葉明隆及所長李碧和出具之
    執行探訪勤務報告書1 份、高雄市政府營利事業登記證、高
    雄市政府警察局小港分局受理民眾報案紀錄表3 張、迪士多
    遊藝場位置圖1 張及迪士多電子遊戲場外觀與店內遊戲機臺
    照片8 張，而被告5 人對於上開證據並無爭執，是排除上開
    現場照片2 張後，法院是否即會不准核發搜索票，要非無疑
    。況前後二案審核搜索票之法官並不相同，心證自亦相異，
    猶難據此逕認如無上開有疑義之2 張現場照片，法院依其職
    權審閱上開卷證後，必然會駁回員警搜索票之聲請，辯護人
    前開質疑，顯有誤會。從而，員警檢附之現場照片縱有瑕疵
    ，法院仍係基於其對搜索必要性有無之判斷而准予核發搜索
    票，難認該搜索票之核發為違法。員警持上開合法之搜索票
    搜索迪士多電子遊戲場，並因此扣得現場相關之證據，應具
    有證據能力。
  (五)再按被告以外之人於審判外之陳述，雖不符同法第159 條之
    1 至第159 條之4 之規定，但經當事人於審判程序同意作為
    證據，法院審酌該言詞陳述或書面陳述作成時之情況，認為
    適當者，亦得為證據，同法第159 條之5 第1 項定有明文。
    除上開證據外，本判決所引用之其餘傳聞證據，均依法踐行
    調查證據程序，當事人於審判程序亦同意作為證據，本院審
    酌證據資料作成時之情況，無違法不當及證明力明顯過低之
    瑕疵，亦查無依法應排除其證據能力之情形，認以之作為證
    據應屬適當，皆有證據能力。
五、實體方面：
    訊之被告5 人均堅詞否認有何共同賭博犯行，一致辯稱：「
    迪士多電子遊戲場」店內不可將賭客計分卡或贏得之代幣兌
    換現金，亦無擺設如附表一所示之機臺與顧客對賭，查獲當
    時被告甲○○並未於櫃臺旁兌換以香菸盒裝置之2000元予丁○○，是被告5 人並無賭博之情事等語。經查：
  (一)被告己○○係址設高雄市○○區○○路289 號1 樓「迪士多
    電子遊戲場」之負責人，在其迪士多電子遊戲場擺設如附表
    一所示之電子遊戲機具共89臺，並自96年間某日起分別以每
    月2 萬8,000 元、2 萬元、2 萬1,000 元、2 萬1,000 元之
    薪資僱用被告甲○○、庚○○、戊○○及乙○○擔任店員，
    被告甲○○負責開分、換拿計分卡，庚○○負責在櫃臺兌換
    代幣，被告戊○○、邱家銓負責打掃工作，丁○○於97 年4
    月21日晚間6 時許，至上開電子遊戲場打玩「四皇冠」電子
    遊戲機，迄同日晚間10時55分許，丁○○步出上開電子遊戲
    場後，在高雄市○○區○○路287 號前遭員警逮捕，並交出
    2000元等情，為被告5 人所不爭執，核與證人即共同被告丁○○於警詢、偵查中之證述、證人即查緝員警葉明隆、鍾信
    福、黃進坤於偵查中之證述大致相符，且有如附表二所示之
    物扣案可證，自堪信為真實。
  (二)證人即現場查緝員警黃進坤於偵查及本院審理中固證述：伊
    有看到丁○○走向櫃臺，說不想玩了要洗分，店員即拿一個
    香菸盒給丁○○，伊有以針孔拍攝上開畫面，並立即通知在
    現場埋伏之員警，不久丁○○即行離去等語（見偵卷第41頁
    、院二卷第60、62頁），惟觀諸本院於準備程序勘驗被告5
    人提供之迪士多電子遊戲場97年4 月21日監視器錄影畫面（
    畫面時間為21時58分至22時10分），被告戊○○曾出現在丁○○打完電子遊戲機旁，並以手觸摸電子遊戲機，但從畫面
    影像無法看出被告戊○○有拿香菸盒或計分卡予丁○○，另
    從21時58分起至22時10分止，並無被告甲○○出現在丁○○
    身旁之畫面，且在該段時間內，丁○○均在機臺旁，並未走
    到櫃臺；接續勘驗員警黃進坤於同日拍攝之蒐證光碟，光碟
    畫面時間為27分16秒時，丁○○從機臺走向櫃臺，並在櫃臺
    有出現放東西之動作，但無法確認係放置何物，當時櫃臺有
    2 名女子，畫面時間播放至29分40秒時，丁○○復返回機臺
    打玩，有本院勘驗內容在卷可證（見院一卷第147 至149 頁
    ），可見上開監視器及警方之蒐證光碟，均未顯示被告甲○○有交付香菸盒予丁○○之情事，是以證人黃進坤前開所證
    是否屬實，顯有疑問，本院尚難以證人黃進坤上開有瑕疵之
    證詞，逕為被告5 人不利之認定。
  (三)再者，證人丁○○雖於警、偵訊中證稱：約22時許，伊向被
    告甲○○表示要洗分，被告甲○○即將2000元放置在香菸盒
    內，在櫃臺旁交付予伊等語（見警卷第37至38頁、偵卷第31
    頁），惟其於本院勘驗監視器及蒐證光碟完畢後，旋即改口
    表示：伊係在櫃臺交付計分卡予被告甲○○，之後再至廁所
    窗戶取走香菸盒內裝置之2000元，伊並未帶走煙盒等語（見
    院一卷第148 至149 頁），對照丁○○前揭於警、偵訊及本
    院中所陳，前後供述明顯不一致，堪認丁○○係在本院勘驗
    完畢上開光碟，未見被告甲○○交付香菸盒乙情，始翻異前
    詞，改稱被告甲○○係在廁所窗戶交付。是丁○○究竟有無
    取得及在何處取得被告甲○○所交付之兌換金額，要非無疑
    。
  (四)又稽諸證人丁○○於本院審理中經檢察官詰問時，雖結證稱
    ：伊當天從店員處共取得2 次錢，第一次2000元，第二次7
    、8000元，警方拍攝之蒐證光碟係伊要離開前，將手中之計
    分卡交給櫃臺，店員就去廁所給伊7 、8000元，伊並將香菸
    盒丟棄於廁所內，至警詢中所稱被告甲○○在櫃臺旁交付伊
    裝有2000元之香菸盒，則係第一次取得之金額，該香菸盒伊
    丟棄於機臺旁，之前在警詢中僅提及2000元，未提及7 、
    8000元，係因怕7 、8000元賭資被沒收等語（見院二卷第77
    至79頁）；然在辯護人反詰問為何本院勘驗光碟未見店員在
    櫃臺交付香菸盒動作時，復改證稱：伊係坐在櫃臺旁之機臺
    ，店員將錢置於香菸盒中，再將香菸盒置於伊當時打玩之機
    臺上，伊主觀上認為伊係坐在櫃臺旁邊，此非指在櫃臺面前
    交付等語（見院二卷第81頁），惟依一般常理認知，「櫃臺
    旁」與「機臺」係完全不同之地點，縱店員交付金錢之機臺
    鄰近櫃臺旁，亦不會稱在櫃臺旁，而會稱在機臺旁，足見證
    人丁○○之證詞與常情相悖，尚難憑採。況證人丁○○於警
    詢、偵查中均稱查獲當天伊係以開分方式打玩「四皇冠」電
    子遊戲機（見警卷第37頁、偵卷第31頁）；於本院依職權訊
    問時，竟具結證稱：第一次是打玩代幣之機臺，伊將代幣在
    櫃臺兌換2000元後，繼續坐在機臺換打遊戲機，打完後再將
    計分卡拿到櫃臺，去廁所取走香菸盒內之錢等語（見院二卷
    第83頁），對其係以代幣打玩或開分打玩，前後互有矛盾，
    可徵證人丁○○於警詢、本院準備程序及審理中一再改變其
    證詞，其證言又有如前所述之諸多瑕疵，實難採信；且本件
    除丁○○主動交出予員警扣案之2000元外，並無香菸盒或另
    外之7、8000元扣案，益徵丁○○之證詞顯不實在。
  (五)另證人即現場埋伏之員警葉明隆、鍾信福於偵查中均證稱：
    查緝當天係由黃進坤進入迪士多電子遊戲場內探訪，待賭客
    示意欲換現金時，再通知渠等在外準備查緝動作，於丁○○
    步出大門時，即將丁○○查獲等語（見偵卷第42頁），足證
    證人葉明隆、鍾信福均在外埋伏，未親自見聞在店內之被告
    甲○○有交付內裝有2000元之香菸盒予丁○○之洗分情形，
    其證詞自亦不得據以推斷被告5 人有賭博之犯行。至於扣案
    之高雄市政府警察局小港分局和民派出所搜索扣押筆錄2 份
    、扣押物品目錄表1 份、查緝光碟2 片、現場照片數張、被
    告甲○○等店員之上下班打卡片、保管條、高雄市政府營利
    事件登記證及高雄市政府遊戲場營業級別證各1 紙與扣案如
    附表一、二所示之物，僅可證明被告己○○有僱用被告甲○○、庚○○、戊○○、邱家銓經營電子遊戲場業之事實，亦
    無法依此認定被告5 人有將計分卡之分數或賭客所贏之代幣
    兌換現金之賭博情事。
六、綜上所述，檢察官所舉前開證據，尚不足使本院達於通常一
    般之人均不致有所懷疑，而得確信其為真實之程度，則依罪
    證有疑利於被告之原則，即不得遽為不利被告5 人之認定。
    此外，復查無其他積極證據足資認定被告5 人有何檢察官所
    指之犯行，揆諸前開說明，本件被告5 人被訴之犯行，均屬
    不能證明，自應為被告5人均無罪之諭知。
據上論斷，應依刑事訴訟法第301 條第1 項前段，判決如主文。
本案經檢察官丙○○到庭執行職務。
中    華    民    國    98    年    11    月    30    日
                刑事第十五庭  審判長法  官  莊珮君
                                    法  官  楊國煜
                                    法  官  吳佳樺
以上正本證明與原本無異。
如不服本判決應於收受送達後10日內向本院提出上訴書狀，並應
敘述具體理由；如未敘述上訴理由者，應於上訴期間屆滿後20日
內向本院補提理由書（均須按他造當事人之人數附繕本）「切勿
逕送上級法院」。
中    華    民    國    98    年    11    月    30    日
                                    書記官  廖佳玲
附表一：
┌──┬─────────────┬────┬────┐
│編號│電  子  遊  戲  機  名  稱│ 單  位 │ 數  量 │
├──┼─────────────┼────┼────┤
│ 1  │5PK（含IC版）             │   台   │  36    │
├──┼─────────────┼────┼────┤
│ 2  │瑪莉（含IC版）            │   台   │   2    │
├──┼─────────────┼────┼────┤
│ 3  │滿貫大亨（含IC版）        │   台   │   4    │
├──┼─────────────┼────┼────┤
│ 4  │皇冠（含IC版）            │   台   │   6    │
├──┼─────────────┼────┼────┤
│ 5  │超悟空（含IC版）          │   台   │   6    │
├──┼─────────────┼────┼────┤
│ 6  │北斗神拳（含IC版）        │   台   │  17    │
├──┼─────────────┼────┼────┤
│ 7  │競艇（含主機IC版）        │   台   │   9    │
├──┼─────────────┼────┼────┤
│ 8  │百家樂（含電腦主機）      │   台   │   9    │
├──┼─────────────┼────┼────┤
│總計│                          │   台   │  89    │
└──┴─────────────┴────┴────┘
附表二：
┌──┬─────────────┬────┬────┐
│編號│  扣  押  物  品  名  稱  │ 單  位 │ 數  量 │
├──┼─────────────┼────┼────┤
│ 1  │週轉金（新臺幣）          │   元   │230,600 │
├──┼─────────────┼────┼────┤
│ 2  │計分卡（500點）           │   張   │  49    │
├──┼─────────────┼────┼────┤
│ 3  │計分卡（200點）           │   張   │  99    │
├──┼─────────────┼────┼────┤
│ 4  │計分卡（100點）           │   張   │  95    │
├──┼─────────────┼────┼────┤
│ 5  │計分卡（50點）            │   張   │  29    │
├──┼─────────────┼────┼────┤
│ 6  │計帳單                    │   張   │  65    │
├──┼─────────────┼────┼────┤
│ 7  │打卡片                    │   張   │  5     │
├──┼─────────────┼────┼────┤
│ 8  │代幣                      │   枚   │14,160  │
├──┼─────────────┼────┼────┤
│ 9  │丁○○交付警方之現金（新臺│   元   │2,000   │
│    │幣）                      │        │        │
└──┴─────────────┴────┴────┘


司法院資訊處製作；財團法人民間司法改革基金會備份。
